【裁判字號】    97,訴,5038
【裁判日期】    971021
【裁判案由】    損害賠償
【裁判全文】
臺灣臺北地方法院民事判決              97年度訴字第5038號
原      告  乙○○
被      告  甲○○
上列當事人間因違反家庭暴力防治法附帶民事訴訟請求侵權行為
損害賠償事件，經刑事庭移送前來，本院於民國97年10月2 日言
詞辯論終結，判決如下：
    主      文
被告應給付原告新臺幣肆萬貳仟壹佰壹拾柒元，及自民國九十七
年六月二十四日起至清償日止，按年息百分之五計算之利息。
原告其餘之訴駁回。
訴訟費用由被告負擔百分之四，餘由原告負擔。
本判決第一項得假執行。
原告其餘假執行之聲請駁回。
    事實及理由
一、原告起訴主張：原告與被告係夫妻，為家庭暴力防治法第3
    條第1 款所規定之家庭成員關係。被告於民國96年10月15日
    晚上10時10分許，闖入原告位於臺北縣新店市○○路57巷31
    號1 樓住處，與原告發生口角爭執，竟基於傷害、恐嚇及毀
    損等犯意，動手與其拉扯，致受有右手拇指挫淤傷及右膝挫
    傷等傷害，且對原告恫稱：「你是不是想死」、「要殺死乙
    ○○及乙○○妹妹」、「再搶我財產的話，我走投無路，大
    家就一起死」等加害生命之事，使原告心生畏懼致生危害於
    安全，並破壞原告所有之傳真機、耳機、鍵盤及砸毀上址住
    處玻璃，致原告所有損害；原告因被告之家庭暴力行為，受
    到極度壓力，導致身體疼痛，須長期吃藥減輕，並造成原告
    身體、心理上極大之痛苦。故依據侵權行為法則，請求被告
    賠償下述費用：(一)修復被毀損物品及醫藥費計新台幣（下同
    ）5 萬元；(二)精神慰撫金100 萬元，及自起訴狀繕本送達翌
    日（即97年6 月24日）起至清償日止，按年息5%計算之利息
    。並請求准予宣告假執行。
二、被告則以：伊同意賠償其因毀損傳真機、麥克風、鍵盤、玻
    璃等物品之4,984 元；就原告支出耕莘醫院848 元與市立聯
    合醫院骨科看診費1,285 元之醫藥費部分，亦同意支付。惟
    不同意賠償原告骨科保養藥品部分之支出；又被告前已賠償
    原告25,000 元 ，此部分應予扣除。另原告於86年間即已罹
    患憂鬱症，其精神疾病並非因上開侵權行為而起等語置辯。
    並聲明：原告之訴及假執行之聲請均駁回。
三、原告主張其與被告為夫妻，被告於96年10月15日晚上10時10
    分許，闖入原告住處內，破壞原告所有之傳真機、且砸毀上
    址住處玻璃，復對原告恫稱：「你是不是想死」、「要殺死
    乙○○及乙○○妹妹」、「再搶我財產的話，我走投無路，
    大家就一起死」等語，致原告心生畏懼等情，有原告所提出
    之本院97年度易字第11號刑事判決、及台灣高等法院97年度
    上易字第880 號刑事判決各1 份在卷可稽（參見本院卷97年
    度店調字第105 號卷，下稱店調卷第3-6 頁），且為被告所
    不爭執，又上開恐嚇部分之事實，前經本院刑事庭以97年度
    易字第11號案件判處被告有期徒刑2 月，並由台灣高等法院
    以97年度上易字第880 號駁回上訴確定在案，業據本院調取
    刑事卷宗查核明確，此部分事實，應堪採信。又被告抗辯其
    因上開行為已先行賠償原告25,000元乙情，亦為原告所自認
    ，自堪信為真實。
四、原告主張其遭被告毆打、恐嚇及毀損財物，依侵權行為法則
    請求被告賠償其損害，然為被告所否認，並以上開情詞置辯
    ，是本件兩造爭點為：(一)被告是否有為傷害部分之侵權行為
    ？(二)被告應賠償之金額若干？茲分述如下：
  (一)被告是否有為傷害部分之侵權行為？
    原告主張被告於上開時、地，動手與其拉扯，致其受有右手
    拇指挫淤傷及右膝挫傷等傷害乙情，業據提出診斷證明書2
    紙為證（參見店調卷第7 頁），且經證人即兩造之子徐伯元
    於刑事案件審理中結證稱：我有看到他們在拉扯，我父親要
    離開時，我母親拉住他，我父親就要甩開，我母親好像有因
    為我父親甩開的力道而跪下來，結果我母親有點被拖，2 人
    互相拉扯到門口等語（見本院上開刑事卷第28-29 頁背面）
    ，而矧之證人徐伯元所為上開證詞，核與上開診斷證明書所
    記載之傷勢均大致相符，應堪信為真實，堪認被告當日確有
    與原告拉扯，並致原告受傷之行為無誤；被告抗辯其並無傷
    害原告云云，自不足取。
  (二)被告應賠償之金額若干？
    按因故意或過失，不法侵害他人之權利者，負損害賠償責任
    。又不法侵害他人身體或健康者，對於被害人因此喪失或減
    少勞動能力或增加生活上之需要時，應負損害賠償之責。不
    法侵害他人之身體、健康、名譽、自由、信用、隱私、貞操
    ，或不法侵害其他人格法益而情節重大者，被害人雖非財產
    上之損害，亦得請求賠償相當之金額。民法第184 條第1 項
    前段、第193 條第1 項、第195 條第1 項分別定有明文。被
    告於上開時、地傷害、恐嚇原告，並毀損原告之財物，致使
    原告受有損害，業如前述。原告本於侵權行為法則，請求被
    告負損害賠償之責，自屬有據。茲將原告請求之各項賠償金
    額，分述如下：
  (1)毀損財物部分：
    原告主張被告毀損其傳真機、耳機及鍵盤，並砸毀其住處玻
    璃，共計受有4,984 元之損害等情，業據提出統一發票2紙
    及收據影本1 紙為證（參見店調卷第6-1 、6-3 、6-18頁）
    ，且為被告所自認（參見本院卷第56頁），原告此部分之請
    求，核屬正當，應予准許。
  (2)醫療費用部分：
    原告主張其因本件傷害支付骨科醫藥費2,133 元等情，業據
    其提出診斷證明書及醫療費用收據5 紙為證（見店調卷第6-
    12頁、6-14至6-16頁、第6- 19 至6-22頁、第7 頁），且為
    被告所不爭執，核屬醫療上之必要費用，原告此部分請求，
    自屬有據；至原告主張其因被告上開侵權行為而罹患精神疾
    病及失眠，需前往精神科看診，共計支出6,390 元、及榮星
    中醫診所看診花費450 元等情，固提出醫療費用收據多紙為
    證，然查，原告自89年起即經常至台北市立聯合醫院精神科
    看診，其治療期間迄今已達8 年之久，有臺北市立聯合醫院
    於97年9 月3 日函覆之病歷影本在卷可稽（見本院卷第19-5
    4 頁），足認被告於96年10月15日為上開侵權行為之前，原
    告已患有憂鬱症，故原告主張患有重鬱症之損害，係肇因被
    告之行為所致，不足採信。另原告請求被告給付其所支付之
    骨科保健藥品21,789元暨其他醫藥支出部分，均未據其舉證
    證明此等費用是否為治療前開傷害或為維持傷害後身體及健
    康之必須支出，自不應准許。
  (3)精神慰撫金部分：
    按慰藉金之賠償須以人格權遭遇侵害，使精神上受有痛苦為
    必要，其核給之標準固與財產上損害之計算不同，然非不可
    斟酌雙方身分、資力與加害程度，及其他各種情形核定相當
    之數額，最高法院51年台上字第223 號判例足資參照。查本
    件原告及被告間因婚姻失和引發衝突，致對原告為上開侵權
    行為，本院審酌原告所受之傷勢輕微，及其學歷為大學畢業
    ，每月收入約2 萬餘元，被告為計程車司機，月薪約2 萬元
    等情狀，認原告請求非財產上損害以6 萬元為適當。原告逾
    此部分之請求，為無理由，應予駁回。
  (4)從而，原告請求被告賠償其42,117元（計算式：醫藥費2,13
    3 元+ 財物損失4,984 元+ 慰撫金6 萬元- 被告已給付25,0
    00元＝42,117元）及自起訴狀繕本送達被告翌日即97年6 月
    24日（見店調卷第16頁送達證書）起至清償日止，按年息5
    ％計算之利息，為有理由，應予准許；逾此部分之請求，非
    有理由，應予駁回。
五、按所命給付未逾50萬元，法院應依職權宣告假執行，民事訴
    訟法第389 條第1 項第5 款復有明文。本件命被告給付金額
    未逾50萬元，爰依上開規定，依職權宣告假執行。原告敗訴
    部分，其假執行之聲請，已失所附麗，併予駁回。
六、本件事證已臻明確，兩造其餘攻擊與防禦方法均與判決結果
    不生影響不再一一論述，附此敘明。
七、訴訟費用負擔之依據：民事訴訟法第79條。
中    華    民    國    97    年    10    月    21    日
                  民事第五庭    法  官  吳佳薇
如對本判決上訴，須於判決送達後20日內向本院提出上訴狀
以上正本係照原本作成。
中    華    民    國    97    年    10    月    21    日
                                書記官  許博為


司法院資訊處製作；財團法人民間司法改革基金會備份。
